【裁判字號】    88,上易,3271
【裁判日期】    890509
【裁判案由】    恐嚇取財
【裁判全文】
臺灣高等法院臺中分院刑事判決                  八十八年度上易字第三二七一號
    上  訴  人  臺灣彰化地方法院檢察署檢察官
    被      告  甲○○
    右  一  人
    選任辯護人  楊玉珍
    被      告  丙○○
右上訴人因被告恐嚇取財案件，不服臺灣彰化地方法院八十八年度易字第八六七號，
中華民國八十八年十月七日第一審判決（起訴案號：臺灣彰化地方法院檢察署八十七
年度偵字第九六四三號），提起上訴，本院判決如左：
      主  文
原判決撤銷。
甲○○、丙○○共同意圖為自己不法之所有，以恐嚇使人將本人之物交付，甲○○累
犯，處有期徒刑柒月；丙○○處有期徒刑捌月。
      事  實
一、甲○○曾因違反槍砲彈藥刀械管制條例經台灣彰化地方法院判處有期徒刑六月確
    定，於民國（以下同）八十五年七月十日，縮短刑期執行完畢，仍未能悔改，又
    與丙○○共同意圖為自己不法之所有，於八十七年十月十日凌晨零時三十分許，
    在彰化縣田中鎮○○路旁與乙○○相遇，即上前圍住乙○○，並由丙○○向乙○○表示伊在跑路缺錢，因乙○○表示身上僅有一、二萬元，丙○○乃從甲○○身
    上取出外型似手槍之物（尚無法證明確係制式手槍或可發射子彈之槍枝），在手
    上把玩，並向乙○○恐嚇稱錢不夠拿手錶出來，乙○○因見渠等持有手槍，而心
    生畏懼，乃交付現金新台幣（下同）一萬元、及勞力士牌手錶一只，得手後持前
    揭手錶向當鋪典當花用。
二、案經乙○○訴由彰化縣警察局田中分局報請台灣彰化地方法院檢察署檢察官偵查
    起訴。
      理  由
一、訊之被告丙○○對於右開時、地與被告甲○○遇見告訴人乙○○，而向乙○○拿
    現款一萬元及勞力士牌手錶一只之事實，並不諱言，但否認有對乙○○恐嚇，辯
    稱：伊當時係向乙○○借的云云。而訊之被告甲○○矢口否認有前開犯行，辯稱
    ：當時伊並未與被告丙○○一同前往向乙○○拿前開之物品，係丙○○與伊有過
    節，而故意對其陷害云云。
二、經查被告甲○○、丙○○二人右揭犯行，已據告訴人乙○○指訴在卷，且經被告
    丙○○坦承於右開時地向乙○○拿取前開物品，此外，被告丙○○將上開取自告
    訴人乙○○之手錶取往典當，亦經證人即當舖人員陳鶴生證述在卷，並有當票、
    保管條在卷可資佐證。是本件被告丙○○於右開時、地向告訴人乙○○拿取現款
    一萬元及勞力士牌手錶一只，至為明確。而被告丙○○雖辯稱：當時係向乙○○
    所借用，然按被告丙○○與告訴人乙○○間縱有認識且有交情，衡情苟被告丙○○欲向乙○○借錢，充其量乙○○可將身上之現款取交借與對方，如有不足，且
    仍有必要，自可帶同對方回去拿錢，或另約他日來取款，斷無當場將自己之手錶
    取交對方之必要，況依被告丙○○之父戊○○於本院審理時所證，僅乙○○與戊○○間有結拜之關係，本件被告丙○○與告訴人乙○○間，並無直接交情，更無
    可能僅因被告丙○○因通緝中沒有錢，而向乙○○借，乙○○因身上所帶不足，
    即將手錶取交被告丙○○典當之可能。再者，被告丙○○之父既與告訴人有結拜
    之關係，苟非事實告訴人乙○○應無誣指被告丙○○之可能。是告訴人乙○○指
    係被告丙○○當時出言對其恐嚇，伊因害怕，而為財物之交付，應與事證及經驗
    法則相符，而堪採信，至被告丙○○前開所辯，顯係事後卸責飾詞要不足採。
三、被告甲○○雖辯稱本件案發當時，伊並不在場，然查被告丙○○於本院審理時仍
    指稱當時與其同往之人即被告甲○○，且告訴人乙○○於本院審理時，亦明確指
    證當時與被告丙○○一同對伊恐嚇之人確為被告甲○○，另被告甲○○於偵查中
    所具之聲請調查證據及辯護意旨狀中，亦指出「丙○○之父丁○○為乙○○選舉
    時之大椿腳，彼此非常熟稔，故葉某亦認識丙○○，謝某案發當時係表明向葉某
    借用五萬元（葉當時身上二萬元）三天內會返還云云。」，苟被告甲○○當時未
    與被告丙○○前往向乙○○拿取前開財物，被告甲○○何以知道被告丙○○當時
    之言語，是依上開事證，應認被告甲○○有與被告丙○○同往向告訴人乙○○拿
    取財物方合事證。至被告甲○○指被告丙○○係因其妹己○○與伊原係男女朋友
    關係，因丙○○不滿伊與其妹在一起，而對其誣指，並舉出己○○曾墮胎之事實
    為證。然查己○○雖曾於八十七年十二月二十九日，在蕭火炩醫院做引產手術，
    而其懷胎約係於八十七年九月二十日左右，固有該醫院信函及病歷影本一份在卷
    可證。然依被告甲○○於偵查中所提出之前開聲請狀中所言：「：：：（八十七
    年十月十二或十三日晚上七、八時許，丁○○曾打電話給被告（甲○○）叫被告
    （甲○○）到丁○○處，面囑被告（甲○○）如遇到丙○○（謝打電話給他時）
    ，請協助速將該手錶交回，被告（甲○○）亦應允。」等語。依被告甲○○此一
    所述之情形，足認被告丙○○之家人於八十七年十月中旬，對被告甲○○仍十分
    友好，而被告丙○○於八十七年十月十九日警方就本案第一次訊問時，被告丙○○即已指出當初與伊一同向乙○○拿取前開財物之人為被告甲○○，再參以被告
    甲○○於偵查中，並未指被告丙○○係因伊與丙○○之妹己○○間之交往，致丙○○不滿，而有攀誣之情事。且按己○○依醫學所推定之懷胎日，為八十七年九
    月二十日，則己○○應係於八十七年十月二十日之後當月之月經未來，始可能查
    覺有懷孕之情形，是衡情被告丙○○不可能於此之前即為己○○懷孕之事與被告
    甲○○發生爭執，且己○○之引產手術，係於八十七年十二月二十九日始進行，
    距八十七年十月十日案發之時，及八十七年十月十九日被告丙○○初次警訊之時
    ，相去亦有二月餘，再者，若八十七年十月中旬被告甲○○與丙○○及其家人間
    已有為己○○懷孕事與被告甲○○發生爭執，衡情被告丙○○之父亦不可能於本
    件案發後仍如被告甲○○上開所述，託被告甲○○找丙○○，且若當時確為此生
    爭執，亦無遲至八十七年十二月二十九日始作引產之理。是縱如被告甲○○之母
    丁張樹梅所證稱：因己○○懷孕要處理沒錢，伊拿出二萬元還不夠，丙○○說他
    要處理，認被告丙○○為此對被告甲○○不滿，亦應係於八十七年十月二十日以
    後之事。依上各情，尚難認被告丙○○於八十七年十月十九日警訊時，已因被告
    甲○○與己○○交往事，而心生不滿。況被告丙○○於八十七年十月十九日警訊
    中雖指與其同往向乙○○拿取財物之人係被告甲○○，但當時並未自白係以不法
    手段向乙○○拿取財物，自亦不生被告丙○○因己犯案，而為對被告甲○○報復
    ，而故意指甲○○亦有參與之情形。足見被告甲○○指係上開原因始遭被告丙○○攀誣，顯與事證與經驗法則不合，應係事後臨訟設詞，顯不足採。
四、至被告甲○○另舉證人庚○○證明本件案發之日，伊係與庚○○在一起，不可能
    與被告丙○○一起向乙○○恐嚇財物一節，經本院隔離訊問結果，證人庚○○雖
    證稱：被告甲○○常至其住處聊天吃宵夜，亦曾有在其住處過夜之情形，但不確
    定八十七年本件案發之前一日或當日是否在其住處過夜等語，是證人庚○○所證
    ，並不能為被告甲○○本件有利之不在場證明，而難為被告甲○○有利之認定依
    據。雖證人辛○○於本院審理時證稱：八十七年十月九日晚上甲○○有至其住處
    找其弟庚○○，且當晚吃完宵夜後，在其住處睡覺云云，然按被告甲○○之住處
    距庚○○之住處相距僅一至一點五公里，已據證人庚○○證述在卷，足見被告甲○○之住處與庚○○之住處相去不遠，衡情被告甲○○縱有於當日晚上九時許，
    始前往找庚○○，但以當時被告甲○○前往找庚○○，並無重要或特殊之事之情
    形，被告甲○○不回係在附近之住處，而任意住於庚○○住處，亦與經驗法則不
    合。是尚難以此即認被告甲○○所辯，本件案發時不在場之說，為可採。此外本
    件告訴人乙○○前後所指證，如發生之地點、被告丙○○所把玩之槍的顏色，或
    是否與被告丙○○同往之人為甲○○等有含糊之處，或不清楚之證述，然就大致
    之事實並無明顯之不合，尚難以乙○○指證有上開瑕疵，即認其所為指證不可採
    取，併此敘明。此外，本院審酌其他事證，尚難為被告二人有利之認定，應認被
    告二人所辯，均係事後卸責飾詞要不足採。又被告二人係以前開外型似手槍之物
    拿於手上把玩，而要求被害人交付上開財物，在客觀上，已足以使被害人心生畏
    懼，本件事證明確，被告二人犯行均堪認定。至被告二人雖係由被告丙○○把玩
    原放在被告甲○○身上之外型似手槍之物，但該物並未扣案，且被告二人均否認
    ，尚難認上開物品係屬制式手槍或係確有殺傷力之槍枝，併予敘明。
五、核被告二人所為係犯刑法第三百四十六條第一項之恐嚇取財罪。而被告二人間有
    犯意之聯絡，行為之分擔，均為共同正犯。又查被告甲○○曾犯違反槍砲彈藥刀
    械管制條例罪，經台灣彰化地方法院判處有期徒刑六月確定，並於八十五年七月
    十日執行完畢，有本院被告甲○○全國前案紀錄表一份在卷可證，被告甲○○於
    有期徒刑執行完畢後，五年以內再犯本件有期徒刑以上之罪，為累犯，依刑法第
    四十七條規定加重其刑。原審未詳予審酌遽認被告二人犯罪不能證明，而為被告
    二人均無罪之諭知，所為判決自有未洽。公訴人上訴意旨指摘原判決不當，自屬
    有理由，應由本院將原判決撤銷另為改判。爰審酌被告二人之素行、犯罪之動機
    、情節、被害人所受之損害與對社會治安之影嚮，被告犯後之態度等一切情狀，
    分別量處如主文第二項所示之刑。
據上論結，應依刑事訴訟法第三百六十九條第一項前段、第三百六十四條、第二百九
十九條第一項前段，刑法第二十八條、第三百四十六條第一項、第四十七條、罰金罰
鍰提高標準條例第一條前段，判決如主文。
本案經檢察官陳銘章到庭執行職務。
中      華      民      國    八十九     年     五     月     九        日
                                  臺灣高等法院臺中分院刑事第六庭
                                        審判長法  官  李  文  雄
                                              法  官  龔  永  昆
                                              法  官  沈  應  南
右正本證明與原本無異。
不得上訴。
                                              書記官  劉  智  文
中      華      民      國    八十九     年     五     月      十       日
附錄：本判決論罪法條
刑法第三百四十六條
意圖為自己或第三人不法之所有，以恐嚇使人將本人或第三人之物交付者，處六月以
上五年以下有期徒刑，得併科一千元以下罰金。
以前項方法得財產上不法之利益或使第三人得之者，亦同
前二項之未遂犯，罰之。
                                                                        Ｅ


司法院資訊處製作；財團法人民間司法改革基金會備份。
